【裁判字號】    92,訴,1784
【裁判日期】    920731
【裁判案由】    偽造文書
【裁判全文】
臺灣高雄地方法院刑事判決                        九十二年度訴字第一七八四號
    公  訴  人  臺灣高雄地方法院檢察署檢察官
    被      告  甲○○
    選任辯護人  劉新安律師
右列被告因偽造文書案件，經檢察官提起公訴（九十二年度偵字第一００五三號），
本院判決如左：
    主  文
甲○○行使偽造私文書，足以生損害於公眾及他人，處有期徒刑月，如易科罰金，
以佰元折算壹日。
    事  實
一、緣甲○○係高雄縣鳳山市○○路八十五號三陽機車行之負責人，從事機車修理及
    中古機車買賣，於九十一年九月間某日，適有一不詳姓名年籍之男子表示所騎乘
    之車牌號碼ＹＡＱ—一六二號重型機車（原係蔡栴旻所有，於九十一年九月十六
    日遭竊，引擎及車身號碼為ＳＡ二０ＥＧ—五００一０九號）與他人發生擦撞，
    並委託甲○○修理，甲○○乃代為將該車之車體骨架及塑膠外殼等零件全部換新
    ，詎甲○○竟基於偽造文書之犯意，先於九十一年九月十六日，以新臺幣（下同
    ）一萬二千元向莊旺藤購買車牌號碼ＧＱＡ—六六０號之中古重型機車一部，復
    於同年九月十七日，先將前揭汰換之舊機車車殼零件上所烙印之引擎及車身號碼
    準私文書「ＳＡ２０ＥＧ─５００１０９」磨滅，再以五百元之代價僱請不知情
    第三人，於該等車殼零件上烙印「ＳＴ２０ＢＸ─１１１４１５」，而偽造足以
    表示製造工廠及出廠時期、標誌之引擎及車身號碼，並將上開零件安裝在車牌號
    碼ＧＱＡ—六六０號之機車引擎上，且於同年九月十九日，將此裝有偽造車身及
    引擎號碼等車殼零件之拼裝重型機車，以二萬八千元之代價出售予不知情之郭泓
    毅（業經檢察官為不起訴處分）而行使之，足以生損害於公路主管機關對車籍資
    料管理之正確性，及製造廠商之信譽。嗣於九十二年四月二十五日下午五時十五
    分許，郭泓毅騎乘上開機車在高雄市前金區○○○路與新田路口為警查獲，始循
    線查獲上情。
二、案經蔡栴旻訴由高雄市政府警察局新興分局報告臺灣高雄地方法院檢察署檢察官
    偵查起訴。
    理  由
一、右揭犯罪事實，業據被告甲○○在警訊時及偵查中坦承不諱，核與告訴人蔡栴旻
    之指述及證人郭俊言、郭泓毅及莊旺藤所證述之情節均相符合，復有贓物認領保
    管單、車輛竊盜資料個別查詢報表、車籍作業系統查詢認可資料、機車買賣合約
    書各一紙及偽造之車體零件照片十二幀附卷可佐，其在本院審理中空言否認偽造
    引擎號碼云云，係屬卸責之詞，不足採信，本件事證明確，被告犯行堪以認定。
二、按汽、機車引擎號碼、車身號碼乃製造廠商對該汽車出廠時之識別文字，一則表
    示其出廠之年度及批號有區別不同車輛之作用，一則代表其品質與商譽，為表示
    一定用意之證明，且經監理單位登記在案，而現下新款機車復均將引擎及車身號
    碼烙印於車體各部位零件之上，用以防免機車遭竊，則汽、機車之引擎及車體上
    所烙印之引擎及車身號碼，應依刑法第二百二十條第一項規定，以私文書論，而
    將車輛之引擎號碼、車身號碼磨掉，改變該號碼為與另一合法車籍相符之引擎號
    碼、車身號碼，此舉乃具創造性，應屬偽造之行為而非變造之行為（最高法院六
    十六年度台上字第一九六一號判例及七十六年度台上字第二三八二號判決意旨可
    資參照）。查本案被告於車體零件上偽造引擎及車身號碼後，旋即將之拼裝於車
    牌號碼ＧＱＡ—六六０號重型機車之上，復出售予證人郭泓毅，顯已對該偽造引
    擎號碼有所主張，已達於行使私文書之階段，且足以生損害於該車輛引擎製造廠
    商之信譽、公路監理機關對車輛管理之正確性及該車輛原所有人即告訴人蔡栴旻
    之權益。是核被告甲○○所為，係犯刑法刑法第二百十六條、第二百二十條、第
    二百十條之行使偽造私文書罪。被告偽造私文書後復持以行使，其偽造之低度行
    為應為行使之高度行為所吸收，不另論罪。其以五百元之代價，委託不知情之第
    三人烙印引擎及車身號碼，為間接正犯。爰審酌被告並無前科，素行尚佳，有臺
    灣高等法院被告全國前案紀錄表在卷可憑，其為貪圖小利，一時失慮而為本件犯
    行，徒增告訴人追回失物之困難，惟念其情節非重，犯後復坦承犯行，態度良好
    等一切情狀，酌情量處如主文所示之刑，並諭知易科罰金之折算標準。
三、公訴意旨另認被告於前開車體零件上偽造車身及引擎號碼後，復安裝於車牌號碼
    ＧＱＡ—六六０號重型機車之上，且將該拼裝機車出售予不知情之郭泓毅，涉有
    刑法第三百三十六條第二項之業務侵占罪嫌。惟查，上開車體零件係被告受某不
    詳男子委託被告整理修復車牌號碼ＹＡＱ—一六二號重型機車，並更新原來之車
    體零件所淘汰而來，而依通常修理汽、機車之習慣，該等遭汰換之舊零件，若車
主未當場取回，即視為拋棄，並由車行全權處理，是被告將上開已遭車主拋棄之
    舊零件予以利用，自非侵占他人所有之物，惟公訴人認此部分與前開有罪部分以
    裁判上一罪之關係，爰不另為無罪之諭知。
據上論斷，應依刑事訴訟法第二百九十九條第一項前段，刑法第二百十六條、第二百
十條、第二百二十條第一項，罰金罰鍰提高標準條例第一條前段，判決如主文。
中      華      民      國      九十二      年    七    月    三十一    日
                                        臺灣高雄地方法院刑事第一庭
                                            審判長法  官  林  水  城
                                                  法  官  盧  怡  秀
                                                  法  官  謝  雨  真
右正本證明與原本無異。
如不服本判決，應於判決送達後十日內，向本院提出上訴狀。
                                                  書記官  陳  威  志
中    華    民    國      九十二      年      八      月      一      日
附錄本判決論罪科刑法條：
刑法第二百十條：
偽造、變造私文書，足以生損害於公眾或他人者，處五年以下有期徒刑。
刑法第二百十六條：
行使第二百十條至第二百十五條之文書者，依偽造、變造文書或登載不實事項或使登
載不實事項之規定處斷。
刑法第二百二十條：
在紙上或物品上之文字、符號、圖畫、照像，依習慣或特約，足以為表示其用意之證
明者，關於本章及本章以外各罪，以文書論。
錄音、錄影或電磁紀錄，藉機器或電腦之處理所顯示之聲音、影像或符號，足以為表
示其用意之證明者，亦同。
稱電磁紀錄，指以電子、磁性或其他無法以人之知覺直接認識之方式所製成之紀錄，
而供電腦處理之用者。


司法院資訊處製作；財團法人民間司法改革基金會備份。
